【裁判字號】    99,上易,1184
【裁判日期】    990610
【裁判案由】    傷害
【裁判全文】
臺灣高等法院刑事判決                99年度上易字第1184號
上  訴  人  臺灣臺北地方法院檢察署檢察官
上  訴  人
即  被  告  甲○○
上列上訴人因傷害案件，不服臺灣臺北地方法院98年度易字第36
59號，中華民國99年4 月30日第一審判決（臺灣臺北地方法院檢
察署以98年度偵字第17698 號聲請簡易處刑，經原審認不宜簡易
處刑，改依通常程序審理），提起上訴，本院判決如下：
    主  文
上訴駁回。
    理  由
一、依刑事訴訟法第350條、第361條、第362條、第367條規定，
    不服地方法院之第一審判決而上訴者，須提出上訴書狀，並
    應敘明具體理由，為上訴必備之程式；其所提出之書狀未敘
    述上訴理由，或僅曾以言詞陳述上訴理由者，均應於上訴期
    間屆滿後20日內補提理由書於第一審法院。第一審法院經形
    式審查，認逾期未補提上訴理由者，應定期間先命補正；逾
    期未補正者，為上訴不合法律上之程式，應以裁定駁回。倘
    已提出上訴理由，但所提非屬具體理由者，則由第二審法院
    以上訴不合法律上之程式，判決駁回。而所謂具體理由，必
    係依據卷內既有訴訟資料或提出新事證，指摘或表明第一審
    判決有何採證認事、用法或量刑等足以影響判決本旨之不當
    或違法，而構成應予撤銷之具體事由，始克當之（例如：依
    憑證據法則具體指出所採證據何以不具證據能力，或依憑卷
    證資料，明確指出所為證據證明力之判斷如何違背經驗、論
    理法則）；倘僅泛言原判決認定事實錯誤、違背法令、量刑
    失之過重或輕縱，而未依上揭意旨指出具體事由，或形式上
    雖已指出具體事由，然該事由縱使屬實，亦不足以認為原判
    決有何不當或違法者（例如：對不具有調查必要性之證據，
    法院未依聲請調查亦未說明理由，或援用證據不當，但除去
    該證據仍應為同一事實之認定），皆難謂係具體理由，俾與
    第二審上訴制度旨在請求第二審法院撤銷、變更第一審不當
    或違法之判決，以實現個案救濟之立法目的相契合，並節制
    濫行上訴（最高法院97年度台上字第892號判決參照）。又
    第二審法院認為上訴書狀未敘述理由，依刑事訴訟法第367
    條但書規定，始應定期間命其補正。如認上訴書狀已敘述理
    由，但其理由非屬具體，其所為上訴，即不符上訴之法定要
    件，自得逕行判決駁回，無定期命補正問題（最高法院97年
    度台上字第3599號判決參照）。
二、本院查：
  (一)原審憑案發現場證人解樹德（原審易字卷第67頁至第68頁）
    、錢嘉忠（原審易字卷第68頁反面至第69頁反面）、寸翰澤
    （原審易字卷第70頁至第71頁）、林瀚寬（原審易字卷第11
    0頁反面至第111頁反面）等人於原審審理結證之證詞、現場
    原始照片及經放大後照片（原審易字卷第118頁至第121頁）
    ，認告訴人右手持傘，被告左手持傘，左臂掛袋，二手環胸
    ，左手食指與中指並與右手握拳蜷曲5 指間交疊，交疊手指
    空隙間，尚有2 根非被告所有之手指扣住該海報文宣，堪認
    被告有接觸告訴人以圖抓取拿回文宣之情明確，並以證人即
    住戶謝見冬之證詞模糊，不足為被告有利之認定。另參臺北
    市立聯合醫院和平院區民國98年6月13日診字第10941000176
    7號診斷證明書及臺北市立聯合醫院99 年3月8日北市醫和字
    第09930831000號函暨所檢附之病歷資料，再衡諸被告知己
    雙手均有尖銳指甲，且告訴人身著短袖，如用手由下往上抓
    撈告訴人拿取告訴人左手所持拿文宣海報，極易使告訴人左
    前手臂刮擦受有傷害，被告身為退休教師應足預見；且憑肉
    眼比對放大照片與原始照片及原始電子圖像檔後，已足認定
    放大圖片與原始照片均無二致，認無依被告所請送請鑑定之
    必要，因認被告傷害犯行明確。並以被告係犯刑法第277條
    第1項之普通傷害罪。經審酌被告為退休教師，智識歷練頗
    高，遇事不思理性，無法克制衝動與怒氣，實非可取，犯後
    飾詞卸責，未與告訴人和解，堅拒表歉意，無悔意，態度非
    佳，然念無犯罪紀錄，處罰金新臺幣1萬元並諭知易服勞役
    之折算標準。經核原判決證據取捨及證明力判斷於法均無不
    合，從形式上觀察，其認事用法並無任何違誤之處。
  (二)本件上訴人即檢察官於法定期間內提起上訴，而形式上提出
    上訴理由謂：被告犯後仍為不利告訴人言詞，顯見無悔意，
    故原判決量刑無法達預防效果，應屬過輕云云。惟原判決量
    刑已審酌「被告犯後堅拒向告訴人道歉並無悔意，態度非佳
    等情」（原判決第10頁），故檢察官以相同情狀認被告無悔
    意，顯未指摘原判決量刑有何足影響判決本旨之不當或違法
    ，自非屬構成應予撤銷之具體事由。
  (三)另上訴人即被告甲○○形式上所提上訴理由略以：1.現場照
    片係合成，應送鑑定。2.檢察官誘導問案。3.請准當庭模擬
    抽紙動作。4.證人解樹德對有無肢體碰觸所述部分矛盾；錢
    嘉忠聽叫聲始回頭，應未見拉扯，其證詞不實；證人林瀚寬
    聽大叫始回頭拍照，不可能照到拉扯；證人寸翰澤對拉扯部
    分證述矛盾。5.被告曾控訴本案所有證人，原判決竟謂無深
    仇大恨。6.證人謝見冬證述「直接抽」而無其他細節，請鑑
    定合成照中告訴手臂有無傷痕云云。然原審已詳敘經原審肉
    眼比對放大照片、原始照片及原始電子圖像檔，而認定無二
    致（原判決第10頁），原審除肉眼比對外，尚憑證人林瀚寬
    之證言、驗傷單及案情全貌始認無送請鑑定必要，被告上訴
    理由1.雖稱照片係合成，卻未具體說明照片何處合成？並為
    相當之舉證，其空言辯稱照片合成，僅係就原審明白採認並
    敘明理由之證據取捨為爭執，不能認係對原判決認定明確，
    並敘明無鑑定必要之論斷，為明確指摘之具體上訴理由。又
    上訴理由2.空言檢察官誘導並反覆詰問，卻未具體指摘檢察
    官訊問取得證述過程有何違背證據法則之違法。另上訴理由
    3.4.5.6部分，雖證人證言或有細節差異，惟並不足影響案
    情全貌，亦經原審說明證人證言大致相符，自難認原判決有
    何不當或違法。再被告與證人間之怨隙程度是否足致證人甘
    冒偽證罪風險作出不利被告證詞，屬法院自由心證範疇，原
    判決既已載述「前揭證人雖或曾與被告有所摩擦，惟與被告
    間並無深仇大恨」（原判決第6頁），顯見原審已衡諸全案
    情節及常理後為論斷，經核並無不當，亦不足憑為認定原判
    決有何違背經驗法則之不當或違法。另原審憑證人解樹德、
    錢嘉忠、寸翰澤、林瀚寬等人原審中證詞、臺北市立聯合醫
    院和平院區診斷證明書及病歷資料，並比對放大照片與原始
    照片及原始電子圖像檔後，認定放大圖片與原始照片均無二
    致，而無送鑑定之必要，被告傷害犯行之待證事實已臻明瞭
    ，被告即上訴人甲○○仍執陳詞要求鑑定並聲請當庭模擬云
    云，亦顯係就原審說明理由並明白認定之證據取捨，為重複
    指摘，或就不足影響原判決之證據方法為聲請，核亦難謂係
    具體理由。
  (四)綜上，檢察官及被告之上訴理由自形式上觀察，均非足以動
    搖原判決，與刑事訴訟法第361條第2項所稱「具體理由」，
    尚非相當，渠等上訴均不合法律上之程式，並無須再命其補
    正，而應予駁回，並不經言詞辯論為之。
三、據上論斷，應依刑事訴訟法第367條前段、第372條，判決如
    主文。
中    華    民    國    99    年    6     月    10    日
                  刑事第九庭  審判長法  官  陳貽男
                                    法  官  周盈文
                                    法  官  詹駿鴻
以上正本證明與原本無異。
不得上訴。
                                    書記官  梁淑時
中    華    民    國    99    年    6     月    11    日

司法院資訊處製作；財團法人民間司法改革基金會備份。
